【裁判字號】    98,財管,69
【裁判日期】    980831
【裁判案由】    選任遺產管理人
【裁判全文】
臺灣臺南地方法院家事裁定              98年度財管字第69號
聲  請  人  台南縣仁德鄉農會
法定代理人  甲○○
上列聲請人聲請為被繼承人乙○○選任遺產管理人事件，本院裁
定如下：
    主      文
選任財政部國有財產局臺灣南區辦事處臺南分處為被繼承人乙○
○之遺產管理人。
聲請程序費用新臺幣壹仟元由被繼承人乙○○之遺產負擔。
    理      由
一、按繼承人均拋棄其繼承權者，準用關於無人承認繼承之規定
    ，民法第1176條第6項定有明文。又繼承開始時，繼承人之
    有無不明，而不能依民法第1177條選定遺產管理人時，得由
    利害關係人聲請法院選任之，民法第1178條第2項亦定有明
    文。揆諸前揭規定意旨，於繼承人皆拋棄其繼承權，無人繼
    承時，應許利害關係人聲請法院選任遺產管理人，俾為遺產
    之處置。
二、本件聲請意旨略以：聲請人與債務人即被繼承人乙○○間前
    於鈞院之給付借款強制執行事件，因該件拍賣顯無實益，經
    鈞院於民國94年4月26日核發南院慶94執迅字第9911號債權
    憑證，又乙○○尚積欠聲請人其他借款債務，前亦經聲請人
    聲請鈞院核發97年度司促字第42638號支付命令及確定證明
    書在案，乙○○對於其所負欠之前開債務均分文未償。查被
    繼承人乙○○於98年1月3日死亡，依民法第1147條規定，繼
    承業已開始，然其法定繼承人均已依法具狀聲明拋棄繼承，
    聲請人為處理與被繼承人間前開債務，爰依法聲請選定乙○
    ○之三女曾錦雀為被繼承人之遺產管理人等語。
三、經查：聲請人主張之上開事實，業據提出本院94年4月26日
    南院慶94執迅字第9911號債權憑證、97年度司促字第42638
    號支付命令及確定證明書、被繼承人之除戶謄本、本院98年
    4月29日南院龍家寅98年度繼字第783號准予備查函（均影本
    ）、繼承系統表為憑，復經本院依職權調閱98年度繼字第78
    3號卷核閱無誤，堪信為真實。查被繼承人之繼承人均已聲
    明拋棄繼承權，而聲請人為被繼承人之債權人，則其以利害
    關係人身分聲請選任被繼承人之遺產管理人，自屬合法，應
    予准許。
四、按公示催告期限屆滿，無繼承人承認繼承時，其遺產於清償
    債權，並交付遺贈物後，如有剩餘，歸屬國庫；又按非公用
    國有財產以財政部國有財產局為管理機關，民法第1185條、
    國有財產法第12條分別定有明文。查本件被繼承人乙○○之
    繼承人均已拋棄繼承權，足見渠等對被繼承人遺產之處置已
    漠不關心，而聲請人雖聲請選任曾錦雀為遺產管理人，惟經
    本院函詢曾錦雀關於擔任被繼承人之遺產管理人之意願，該
    函已於98年8月12日送達於曾錦雀之住所，有送達證書附卷
    可稽，惟曾錦雀遲未具狀陳明願擔任被繼承人之遺產管理人
    ，可認曾錦雀無積極擔任被繼承人之遺產管理人之意願，實
    難期其將來執行職務能克盡職守，公正客觀，以善盡管理人
    之職務；而被繼承人之遺產，倘無人承認繼承時，於清償債
    權，交付遺贈物後，將歸屬國庫，故為使遺產之處置順利進
    行，並考量遺產管理之專業性與公平性，本院認選任財政部
    國有財產局臺灣南區辦事處臺南分處為被繼承人之遺產管理
    人，較為適當，爰裁定如主文所示。
五、依非訟事件法第157條裁定如主文。
中    華    民    國    98    年    8     月    31    日
                家事法庭    法  官  林富郎
上為正本係照原本作成。
如不服本裁定，應於裁定送達後10日內向本院提出抗告狀（附具
繕本），並應繳納抗告費新台幣1000元。
中    華    民    國    98    年    8     月    31    日
                            書記官  劉毓如


司法院資訊處製作；財團法人民間司法改革基金會備份。
